【裁判字號】    95,簡上,160
【裁判日期】    950929
【裁判案由】    詐欺
【裁判全文】
臺灣新竹地方法院刑事判決             95年度簡上字第160號
上  訴  人  臺灣新竹地方法院檢察署檢察官
被      告  甲○○
上列上訴人因被告詐欺案件，不服本院新竹簡易庭95年度竹簡字
第696號，中華民國95年6月30日第一審簡易判決簡易判決（聲請
簡易處刑案號：臺灣新竹地方法院檢察署94年度偵字第4804號、
第4890號）提起上訴，本院管轄第二審之合議庭判決如下：
    主  文
原判決撤銷。
甲○○幫助連續意圖為自己不法之所有，以詐術使人將本人之物
交付，處有期徒刑月，如易科罰金，以銀元佰元即新臺幣玖
佰元折算壹日。
    事  實
一、甲○○明知一般人無故取得他人金融帳戶使用之行徑常與財
    產犯罪之需要密切相關，且取得他人帳戶資料之目的在於方
    便取得贓款及掩飾犯行不易遭人追查，仍基於對提供帳戶予
    他人使用，他人若持以犯罪亦無違反其本意之不確定幫助犯
    意，幫助詐騙集團向人詐欺財物，而於民國94年 4月初某日
    ，在新竹縣湖口鄉○○○路上之「7-11」便利商店前，見有
    姓名年籍不詳之高姓成年男子在收購存摺，因待業中欠缺金
    錢花用，即與高姓男子約定並於翌日在上開便利商店前，以
    每本新臺幣（下同）2,500元之代價將如附表1編號1至編號5
    所示以其本人名義開設之金融機構帳戶存摺、提款卡及密碼
    等帳戶資料，均出賣予姓名、年籍不詳之高姓成年男子所組
    成之詐騙集團，作為詐騙丙○○、鄭秋燕、乙○○匯款之人
    頭帳戶之用，以此行為幫助該詐騙集團詐欺取財犯行。嗣該
    不詳詐騙集團份子於取得前開甲○○之如附表1編號1至編號
    3 之台北國際商業銀行、第一商業銀行及台新商業銀行之存
    摺等物品後，即基於意圖為自己不法所有之概括犯意，連續
    以如附表2 所示之時間、方式以詐騙電話為詐欺取財犯行，
    致丙○○、鄭秋燕、乙○○等3 人分別接獲該不詳詐騙集團
    之詐欺電話並信以為真，因此陷於錯誤而依其指示分別為匯
    款99,983元、20,372元、100,000元至甲○○前述3家金融機
    構帳戶內，嗣丙○○、乙○○查察有異報警處理，始悉上情
    。
二、案經丙○○及乙○○訴由新竹縣警察局竹北分局報請臺灣新
    竹地方法院檢察署檢察官偵查聲請簡易判決處刑。
    理  由
一、認定犯罪事實所憑之證據及認定之理由：
    訊據被告甲○○對於出售前揭如附表1編號1所示5 份金融機
    構存摺、提款卡及密碼等帳戶資料予姓名、年籍不詳之高姓
    成年男子，而幫助不詳詐騙集團提領詐騙款項之用等節，於
    警詢、偵查、本院準備程序及審理時均坦承不諱（94年度偵
    字第4890號偵查卷【下稱第4890號偵卷】第10頁，94年度偵
    字第4804號偵查卷【下稱第4804號偵卷】第6頁、第7頁、第
    17頁，本院卷第38頁），核與告訴人丙○○、乙○○及鄭秋
    燕分別於警詢及檢察事務官詢問時，指訴均係遭不詳人士詐
    騙而匯款至被告前開3家金融機構帳戶等情大致相符（第480
    4號偵卷第8頁、第57頁、第58頁，第4890號偵卷第12頁、第
    13頁），復有被告甲○○所開立如附表1編號1之台北國際商
    業銀行帳戶歷史明細檔查詢單、如附表1編號2之第一商業銀
    行竹北分行帳戶資金往來明細表、如附表1編號3之台新國際
    商業銀行新竹分行帳戶之資金往來明細各1 份，暨丙○○、
    乙○○轉帳匯入款項之台新國際商業銀行自動櫃員機交易明
    細表2紙、中華郵政自動櫃員機交易明細表1紙等資料附卷可
    稽（第4804號偵卷第24-1頁、第22頁、第11頁，第4890號偵
    卷第17頁至第19頁、第15頁），足證被告前開自白確與事實
    相符。本件事證已臻明確，被告幫助連續詐欺取財犯行洵堪
    認定，應依法論科。
二、論罪：
(一)、按刑法上之幫助犯，係對於犯罪與正犯有共同之認識，而以
    幫助之意思，對於正犯資以助力，而未參與實施犯罪之行為
    者而言（最高法院88年度臺上字第1270號判決參照）。次按
    連續幫助與幫助連續原屬有別，如基於概括犯意，多次幫助
    他人犯罪，為連續幫助；如以一幫助行為，幫助他人連續犯
    罪，則為幫助連續，就幫助犯言，僅有一次之犯罪行為（最
    高法院86年度台上字第5680號、87年度台上字第3865號判決
    參照）。經查，被告甲○○係一次販賣金融機構帳戶資料行
    為，應僅論以一次幫助之犯行。
(二)、次查，被告甲○○明知一般人無故取得他人金融帳戶使用之
    行徑常與財產犯罪之需要密切相關，且取得他人帳戶資料之
    目的在於方便取得贓款及掩飾犯行不易遭人追查，仍基於對
    提供帳戶予他人使用，他人若持以犯罪亦無違反其本意之不
    確定幫助故意，將存摺等帳戶資料出售交付予姓名、年籍不
    詳之高姓成年男子，而幫助不詳詐騙集團提領詐騙款項之用
    ，核其所為，係犯刑法第30條第1 項前段（95年7月1日修正
    後施行刑法第30條之規定僅作文字更動，實質內容並未改變
    ）、第339條第1項之詐欺取財罪之幫助犯。而本件詐騙集團
    取得被告之帳戶資料後，於緊接之時間內先後3次詐騙3名被
    害人，其所為詐欺取財犯行時間緊接，方法相同，觸犯構成
    要件相同之罪名，顯係基於詐欺取財之概括犯意而為，自屬
    連續犯；被告幫助他人犯前開罪名，應依刑法第30條第2 項
    之規定，按正犯之刑減輕之。
三、科刑：
(一)、按被告行為後，94年2月2日修正公布之刑法（下稱新法）已
    於95年7月1日施行，新法第2條第1項「行為後法律有變更者
    ，適用行為時之法律。但行為後之法律有利於行為人者，適
    用最有利於行為人之法律」之規定，係規範行為後法律變更
    所生新舊法律比較適用之準據法，於新法施行後，自應適用
    新法第2條第1項之規定，為「從舊從輕」之比較；又比較新
    舊法時，應就罪刑有關之共犯、未遂犯、想像競合犯、牽連
    犯、連續犯、結合犯，以及累犯加重、自首減輕暨其他法定
    加減原因（如身分加減）與加減例等一切情形，綜其全部罪
    刑之結果而為比較（最高法院95年度第8次刑事庭會議決議
    參照）。經查：
１、被告甲○○係一次販賣金融機構帳戶資料行為，應僅論以一
    次幫助之犯行，又修正後刑法關於常業犯、連續犯、牽連犯
    均已廢止，改為一罪一罰，經比較新舊法之結果，以該不詳
    詐騙集團以行為時舊法常業犯、牽連犯、連續犯規定，論以
    被告一次幫助連續之犯行，並無不利於被告，依修正後刑法
    第2條第1項前段規定，自應適用行為時法。
２、有關易科罰金之折算標準，被告行為時即修正前之刑法第41
    條第1項前段規定：「犯最重本刑為5年以下有期徒刑以下之
    刑之罪，而受 6個月以下有期徒刑或拘役之宣告，因身體、
    教育、職業、家庭之關係或其他正當事由，執行顯有困難者
    ，得以1元以上3元以下折算 1日，易科罰金」。又修正前罰
    金罰鍰提高標準條例第2條前段（現已刪除)規定，就其原定
    數額提高為100倍折算1日，則被告行為時之易科罰金折算標
    準，至多應以銀元300元折算1日，即以新臺幣900元折算為1
    日；惟95年7月1日修正公布施行之刑法第41條第 1項前段則
    規定：「犯最重本刑為 5年以下有期徒刑以下之刑之罪，而
    受6個月以下有期徒刑或拘役之宣告者，得以新臺幣1,000元
    、2,000元或3,000元折算 1日，易科罰金」。茲比較修正前
    後之易科罰金折算標準，以95年7月1日修正公布施行前之規
    定，較有利於被告，則應依刑法第2條第1項前段，適用修正
    前刑法第41條第1項前段規定，定其易科罰金折算標準。
３、綜合上述各條文修正前、後之比較，揆諸前揭最高法院決議
    及修正後刑法第2條第1項規定之「從舊、從輕」原則，本案
    前開就所涉及新舊法整體比較適用結果，自應適用行為時之
    舊法予以論處。
(二)、原審以被告犯行事證明確而予論罪科刑，認事用法得當，尚
    無違誤，然被告固無前科，且本件犯行所得僅有新臺幣（下
    同）12,500元，惟被告一次販賣帳戶提供上揭5 份金融機構
    帳戶資料供詐騙集團使用行為，已助長詐騙集團財產犯罪之
    風氣，造成無辜民眾受騙而受有金錢損失，實為當今社會層
    出不窮之詐財事件所以發生之根源，導致社會互信受損，擾
    亂金融交易往來秩序，影響層面廣泛，且亦因被告提供個人
    帳戶，致使執法人員難以追查該詐騙集團之真實身分，兼衡
    告訴人等因此所受之損害非輕，是被告所為實屬不該，自應
    受相當程度之刑事非難，據此，原審量處被告有期徒刑3 月
    ，如易科罰金，以300元折算1日，量刑尚稱允洽，公訴人認
    原審量刑過輕，為無理由。惟被告於本院審理時供稱，其知
    道出售存摺、帳戶之對象應該是供作詐騙他人財物之用，且
    知被害人可能損失慘重，但因缺錢花用乃鋌而走險等情，顯
    難認無再犯之虞，因之，原審同時宣告緩刑 2年，緩刑期內
    付保護管束，則稍有可議，公訴人執此而提起上訴，則非無
    理由，應由本院撤銷改判（至被告犯罪行為後，關於易科罰
    金之折算標準雖經修正，原審於判決時，不及比較適用，然
    經本院比較結果，仍應適用行為時法，已如前述，原審適用
    行為時法，並無不當，此部分不構成撤銷理由，附此說明）
    。爰審酌被告僅因缺錢花用，貪圖小利，即將帳戶資料出售
    提供予他人，以幫助便利他人從事詐騙犯行，對於社會秩序
    之擾亂難謂輕微、其幫助詐欺行為對被害人造成損害之程度
    ，暨其品行、智識程度、犯後坦承犯行、迄亦未對告訴人等
    提出具體之償還計劃或達成和解等一切情狀，仍依原審量處
    如主文所示之刑，並諭知易科罰金之折算標準。
四、據上論斷，應依刑事訴訟法第455條之1第1項、第3項、第36
    9條第1項前段、第364條、第299條第1項前段，刑法第2條第
    1 項前段、刑法第30條第1項、第2項、第339條第1項、修正
    前刑法第41條第1項前段，罰金罰鍰提高標準條例第1條前段
    、修正前罰金罰鍰提高標準條例第2條，判決如主文。
本案經檢察官黃正雄到庭執行職務。
中    華    民    國    95    年    9     月    29    日
                  刑事第三庭審判長法  官  汪銘欽
                                  法  官  林惠君
                                  法  官  楊數盈
以上正本證明與原本無異。
不得上訴。
                                  書記官  謝國聖
中    華    民    國    95    年    9     月    29    日
附錄本案論罪科刑法條全文：
刑法第339條第1項：
意圖為自己或第三人不法之所有，以詐術使人將本人或第三人之
物交付者，處5年以下有期徒刑、拘役或科或併科1,000元以下罰
金。
附表1：
┌──┬─────────┬───────┐
│編號│開戶之金融機構    │帳          號│
├──┼─────────┼───────┤
│ １ │台北國際商業銀行  │0000000000000 │
│    │湖口分行          │              │
├──┼─────────┼───────┤
│ ２ │第一商業銀行      │0000000000000 │
│    │竹北分行          │              │
├──┼─────────┼───────┤
│ ３ │台新國際商業銀行  │00000000000000│
│    │                  │092           │
├──┼─────────┼───────┤
│ ４ │台北富邦商業銀行  │000000000000  │
│    │新竹分行          │              │
├──┼─────────┼───────┤
│ ５ │臺灣土地銀行      │不詳          │
│    │竹東分行          │              │
└──┴─────────┴───────┘
附表2：
┌──┬────┬────┬───────┬───┬─────────┐
│編號│時    間│匯款金額│詐  欺  方  法│被害人│備              註│
│    │        │(新臺幣)│              │      │                  │
├──┼────┼────┼───────┼───┼─────────┤
│ １ │94年 4月│99,983元│以電話佯稱中國│丙○○│被害人於94年 4月29│
│    │29日17時│        │信託催收部人員│      │日18時26分許，由郵│
│    │許      │        │，並稱被害人信│      │局自動櫃員機以轉帳│
│    │        │        │用卡款項未繳  │      │方式，將99,983元匯│
│    │        │        │              │      │入被告甲○○台北國│
│    │        │        │              │      │際商銀帳戶        │
├──┼────┼────┼───────┼───┼─────────┤
│ ２ │94年5月2│20,372元│以電話向被害人│鄭秋燕│被害人於94年5月2日│
│    │日      │        │詳稱其金融卡密│      │，自其彰化銀行之帳│
│    │        │        │碼遭側錄及被冒│      │戶，轉出20,372元至│
│    │        │        │用，需依其指示│      │被告甲○○第一商業│
│    │        │        │操作變更密碼及│      │銀行竹北分行帳戶。│
│    │        │        │變更現所使用帳│      │                  │
│    │        │        │戶            │      │                  │
├──┼────┼────┼───────┼───┼─────────┤
│ ３ │94年5月6│100,000 │以電話向被害人│乙○○│被害人於94年5月6日│
│    │日      │元      │佯稱其信用卡遭│      │18時50分許，以自動│
│    │        │        │盜用，需匯款至│      │櫃員機交易方式，分│
│    │        │        │指定帳戶      │      │2次將69,000元、31,│
│    │        │        │              │      │00匯入被告甲○○台│
│    │        │        │              │      │新國際商業銀行帳戶│
└──┴────┴────┴───────┴───┴─────────┘


司法院資訊處製作；財團法人民間司法改革基金會備份。
